臺灣臺中地方法院刑事判決
110年度金訴字第1239號
公  訴  人  臺灣臺中地方檢察署檢察官
被      告  鄒維澤



上列被告因詐欺等案件，經檢察官提起公訴（110年度偵字第275
98號），嗣被告於準備程序中就被訴事實為有罪之陳述，經告以
簡式審判程序之旨，並聽取當事人意見後，本院合議庭裁定由受
命法官獨任行簡式審判程序，本院判決如下：
    主    文
乙○○共同犯三人以上詐欺取財罪，處有期徒刑壹年貳月。
未扣案之犯罪所得新臺幣伍仟元沒收，於全部或一部不能沒收或
不宜執行沒收時，追徵其價額。
    犯罪事實
一、乙○○於民國109年12月間，經由綽號「希特勒」之成年人招
    募而加入綽號「希特勒」、「北極」、「賓拉」及真實姓名
    年籍不詳之人（無證據證明係未成年人）所屬具有持續性、
    牟利性、結構性之詐欺集團犯罪組織（涉犯參與犯罪組織部
    分，業經本院以110年度金訴字第705號判決有罪確定，非本
    案起訴及審理範圍），擔任提領詐欺款項之車手工作。乙○○
    、「希特勒」、「北極」、「賓拉」及該詐欺集團其餘成員
    ，即共同意圖為自己不法之所有，基於三人以上共同犯詐欺
    取財、一般洗錢等犯意聯絡，先由該詐欺集團不詳成員，於
    110年2月1日9時27分許，撥打電話予甲○○，向甲○○佯稱其為
    學長，需要用錢云云，致甲○○陷於錯誤，遂於同日10時45分
    許，依指示匯款新臺幣（下同）30萬元至該詐欺集團所使用
    之人頭帳戶即董秀花之中華郵政股份有限公司帳號00000000
    000000號帳戶（下稱系爭帳戶）內。「北極」復於同日20時
    許指示乙○○前往不詳地點，向不詳之成年男子拿取系爭帳戶
    之金融卡及密碼，再於附表所示之時間，至附表所示之地點
    ，接續提領附表所示之金額，並依「北極」指示，將上開提
    領金額及系爭帳戶金融卡一併持至臺中市大里區某處交付與
    「賓拉」收受，乙○○因此獲取5,000元之報酬。嗣因甲○○發
    覺受騙報警，為警循線追查，始查獲上情。
二、案經甲○○訴由臺中市政府警察局霧峰分局報告臺灣臺中地 
    方檢察署檢察官偵查起訴。
    理    由
一、證據能力之說明：
　　本案被告乙○○所犯係死刑、無期徒刑或最輕本刑為3年以上
    有期徒刑或高等法院管轄第一審案件以外之罪，其於準備程
    序期日就被訴事實為有罪之陳述，經本院告知簡式審判程序
    之旨，並聽取當事人之意見後，依刑事訴訟法第273條之1第
    1項規定，裁定進行簡式審判程序。又依同法第273條之2、
    第159條第2項等規定，簡式審判程序之證據調查，不受同法
    第159條第1項、第161條之2、第161條之3、第163條之1及第
    164條至第170條規定之限制，合先敘明。
二、認定犯罪事實所憑之證據及理由：
  ㈠上開犯罪事實，業據被告迭於警詢、本院準備程序及審理  
    時均坦承不諱（見臺中市政府警察局霧峰分局中市警霧分偵
    字第1100011109號刑案偵查卷宗【下稱警卷】第10至13頁，
    本院卷第81頁、第89頁），復經告訴人甲○○於警詢時證述明
    確（見警卷第25至26頁），並有110年7月25日偵辦詐欺車手
    職務報告（見警卷第7頁）、系爭郵局帳戶之交易明細（見
    警卷第37頁、第43頁）、被告提領款項之監視器錄影畫面截
    圖（見警卷第45至54頁）、告訴人報案及提出之資料【1.內
    政部警政署反詐騙諮詢專線紀錄表（見警卷第55至56頁）、
    2.臺南市政府警察局第三分局安南派出所受理詐騙帳戶通報
    警示簡便格式表、金融機構聯防機制通報單（見警卷第59至
    61頁）】等資料在卷可佐，足認被告之任意性自白核與事實
    相符，堪予採信。
  ㈡綜上所述，本案事證明確，被告上開犯行，洵堪認定，應依
    法論科。
三、論罪科刑：
  ㈠按「本法所稱洗錢，指下列行為：一、意圖掩飾或隱匿特定
    犯罪所得來源，或使他人逃避刑事追訴，而移轉或變更特定
    犯罪所得。二、掩飾或隱匿特定犯罪所得之本質、來源、去
    向、所在、所有權、處分權或其他權益者。三、收受、持有
    或使用他人之特定犯罪所得。」為洗錢防制法第2條所明定
    。倘行為人意圖掩飾或隱匿特定犯罪所得來源，而將特定犯
    罪所得直接消費處分，甚或交予其他共同正犯，或由共同正
    犯以虛假交易外觀掩飾不法金流移動，尚非單純犯罪後處分
    贓物之行為，亦應構成第2條第1或2款之洗錢行為（最高法
    院109年度台上字第5077號判決參照）。查被告所為之本案
    犯行，係於告訴人受騙而匯款至系爭帳戶後，被告即依「北
    極」之指示前往附表所示各地之自動櫃員機提領款項，並將
    款項上繳「北極」指派前來取款之「賓拉」，此舉顯在製造
    金流斷點，使偵查機關難以追查帳戶金流，藉以隱匿詐欺犯
    罪所得之去向，核其所為已構成洗錢防制法第14條第1項之
    一般洗錢罪。
  ㈡核被告所為，係犯刑法第339條之4第1項第2款之三人以上共
    同犯詐欺取財罪、洗錢防制法第14條第1項之一般洗錢罪。
　㈢本件詐欺集團分工細緻，被告雖未自始至終參與各階段之犯
    行，且與撥打電話詐騙告訴人之成員間或有互不相識之情形
    ，然其明知該詐欺集團撥打電話予告訴人，藉以詐騙告訴人
    財物之犯罪手法，仍加入該詐欺集團，並分擔提領告訴人匯
    入之款項等工作，藉以賺取報酬，堪認被告與詐欺集團其他
    成員係在合同意思範圍內，各自分擔犯罪行為之一部，並相
    互利用他人之行為，以達共同詐欺取財之犯罪目的，參諸上
    開說明，仍應就所參與之犯行，對於全部所發生之結果，共
    同負責。故被告與其他詐欺集團成員間，有犯意聯絡及行為
    分擔，為共同正犯。
　㈣被告於附表所示之密接時地內，多次持系爭帳戶金融卡提領
    告訴人遭詐騙所匯入款項，係侵害同一被害人之法益，各行
    為之獨立性極為薄弱，依一般社會健全觀念，在時間差距上
    ，難以強行分開，在刑法評價上，以視為數個舉動之接續施
    行，合為包括之一行為予以評價，較為合理，故應論以接續
    犯之包括一罪。　
　㈤被告係以一行為同時觸犯三人以上共同犯詐欺取財罪及一般
    洗錢罪，為想像競合犯，應依刑法第55條規定，從一重之三
    人以上共同犯詐欺取財罪處斷。
  ㈥按犯洗錢防制法第14條之一般洗錢罪、第15條之特殊洗錢罪
    ，在偵查或審判中自白者，減輕其刑，洗錢防制法第16條第
    2項定有明文。查被告於偵查及本院審理時，已坦承擔任詐
    欺集團車手，負責自人頭帳戶提領詐欺贓款，並將贓款上繳
    詐欺集團，藉以隱匿詐欺犯罪所得去向之一般洗錢犯行，原
    應依上開規定減輕其刑，惟被告所犯之一般洗錢罪係想像競
    合犯之輕罪，已從一重之三人以上共同犯詐欺取財罪處斷，
    參照最高法院大法庭108年度台上大字第3563號裁定意旨，
    無從逕依上開規定減輕其刑，惟本院於量刑時，仍併予審酌
    上開減刑事由，附此敘明。
　㈦爰審酌被告年輕力壯，竟不思循正當途徑獲取財物，反受「
    北極」、「希特勒」邀約，加入詐欺集團擔任車手之分工，
    利用一般民眾欠缺法律專業知識而施以詐術，以此等非法方
    法圖謀不法所得，詐取告訴人之財物，所為應值非難；兼衡
    被告犯後始終坦承加重詐欺取財及一般洗錢等犯行，且於本
    院審理程序時表示有意願跟被害人調解等語（見本院卷第89
    頁），但經本院安排調解後，因告訴人未到而調解未果等情
    ，有本院送達證書、調解結果報告書及刑事案件報到單在卷
    可憑（見本院卷第105至111頁）；並酌以被告自陳為國中畢
    業、入監前從事遊藝場工作、當時月收入43,000元、離婚、
    有1名未成年子女由前妻照顧、沒有人需其撫養等智識程度
    及家庭生活狀況（見本院卷第90頁），暨被告本案之犯罪動
    機、手段、目的、參與程度、擔任之角色、犯罪所獲利益、
    所生危害及前科素行等一切情狀，量處如主文之刑，以示懲
    儆。　
四、沒收部分：
  ㈠按「犯罪所得，屬於犯罪行為人者，沒收之。但有特別規定
    者，依其規定。」、「前2項之沒收，於全部或一部不能沒
    收或不宜執行沒收時，追徵其價額。」刑法第38條之1第1項
    、第3項分別定有明文。而最高法院往昔採連帶沒收共同正
    犯犯罪所得之相關見解，已不再援用或不再供參考，並改採
    共同正犯間之犯罪所得應就各人實際分受所得部分而為沒收
    （最高法院104年度第13次刑事庭會議決議參照）。查被告
    於警詢及本案審理時均自承其本案有獲取5,000元之報酬等
    語（見警卷第12頁，本院卷第81頁），是其本案之犯罪所得
    為5,000元，雖未扣案，亦未實際發還予被害人，且無過苛
    調節條款之適用，自應依刑法第38條之1第1項前段、第3項
    之規定宣告沒收，於全部或一部不能沒收或不宜執行沒收時
    ，追徵其價額。
  ㈡至系爭帳戶之金融卡，雖為供被告本案犯罪所用之物，惟上
    開物品單獨存在尚不具刑法上之非難性，就沒收制度所欲達
    成之社會防衛目的亦無任何助益，且系爭帳戶業經列為警示
    帳戶，再遭被告或其他不法之人持以利用之可能性甚微，欠
    缺刑法上之重要性，為免耗費司法資源，爰參酌刑法第38條
    之2第2項規定，亦認無諭知沒收、追徵之必要，附此敘明。
  ㈢另被告就其所參與如犯罪事實欄所示加重詐欺取財犯行中想
    像競合犯洗錢防制法第14條第1項之一般洗錢罪者，依洗錢
    防制法第18條第1項前段雖規定就所收受之財產利益部分予
    以宣告沒收。然，洗錢防制法第18條第1項固規定：「犯第1
    4條之罪，其所移轉、變更、掩飾、隱匿、收受、取得、持
    有、使用之財物或財產上利益，沒收之；犯第15條之罪，其
    所收受、持有、使用之財物或財產上利益，亦同。」此一規
    定採取義務沒收主義，只要合於前述規定，法院即應為相關
    沒收之諭知，然該洗錢行為之標的是否限於行為人所有者始
    得宣告沒收，法無明文，實務上一向認為倘法條並未規定「
    不問屬於犯罪行為人與否均沒收」時，自仍以屬於被告所有
    者為限，始應予沒收。暨參諸最高法院100年度台上字第502
    6號判決：「毒品危害防制條例第19條第1項關於沒收之規定
    ，固採義務沒收主義，凡犯同條例第4條至第9條、第12條、
    第13條或第14條第1項、第2項之罪者，其供犯罪所用或因犯
    罪所得之財物，均應諭知沒收。但該法條並未規定『不問屬
    於犯罪行為人與否』，均沒收之，自仍以屬於被告所有者為
    限，始應予以沒收。」之意旨，本院認在洗錢防制法並未規
    定「不問屬於犯罪行為人與否」之情形下，自宜從有利於被
    告之認定。查本案被告所提領之詐欺贓款，已交由「北極」
    指定前來收水之「賓拉」收受，業如前述，並非被告所有，
    亦非在被告實際掌控中，則被告就上開犯罪所收受、持有之
    財物，在超過其所獲取報酬之外的數額，本不具所有權及事
    實上處分權，依法自無從對被告加以宣告沒收其所提領之全
    部金額，附此說明。　
據上論斷，應依刑事訴訟法第273條之1第1項、第299條第1項前
段，洗錢防制法第14條第1項，刑法第11條前段、第28條、第339
條之4第1項第2款、第55條、第38條之1第1項前段、第3項，刑法
施行法第1條之1第1項判決如主文。
本案經檢察官陳宜君提起公訴，檢察官丙○○到庭執行職務。
中　　華　　民　　國　　111 　年　　5 　　月　　24　　日
                  刑事第十庭  法  官  林芳如
以上正本證明與原本無異。
如不服本判決應於收受判決後20日內向本院提出上訴書狀，並應
敘述具體理由；其未敘述上訴理由者，應於上訴期間屆滿後20日
內向本院補提理由書（均須按他造當事人之人數附繕本）「切勿
逕送上級法院」。
告訴人或被害人對於判決如有不服具備理由請求檢察官上訴者，
其上訴期間之計算係以檢察官收受判決正本之日期為準。
                              書記官  張玉楓
中　　華　　民　　國　　111 　年　　5 　　月　　24　　日
附錄本案論罪科刑法條：
洗錢防制法第2條
本法所稱洗錢，指下列行為：
一、意圖掩飾或隱匿特定犯罪所得來源，或使他人逃避刑事追訴
    ，而移轉或變更特定犯罪所得。
二、掩飾或隱匿特定犯罪所得之本質、來源、去向、所在、所有
    權、處分權或其他權益者。
三、收受、持有或使用他人之特定犯罪所得。

洗錢防制法第14條第1項
有第二條各款所列洗錢行為者，處7年以下有期徒刑，併科新臺
幣5百萬元以下罰金。

中華民國刑法第339條之4第1項
犯第339條詐欺罪而有下列情形之一者，處1年以上7年以下有期
徒刑，得併科1百萬元以下罰金：
一、冒用政府機關或公務員名義犯之。
二、三人以上共同犯之。
三、以廣播電視、電子通訊、網際網路或其他媒體等傳播工具，
     對公眾散布而犯之。
　　
附表：
編號 領款時間 領款地點 領款金額 1 110年2月2日1時43分許 臺中市○○區○○路000號之統一超商大峰門市 2萬元 2 110年2月2日1時53分許 臺中市○○區○○路0段00000號之大里草湖郵局 6萬元 3 110年2月2日1時54分許 臺中市○○區○○路0段00000號之大里草湖郵局 6萬元 4 110年2月2日1時59分許 臺中市○○區○○路0段00號之全家超商大里大功門市 1萬元